【裁判字號】    95,易,3603
【裁判日期】    951221
【裁判案由】    詐欺
【裁判全文】
臺灣臺中地方法院刑事判決              95年度易字第3603號
公  訴  人  臺灣臺中地方法院檢察署檢察官
被      告  甲○○
                    國民
上列被告因詐欺案件，經檢察官聲請簡易判決處刑（95年度偵字
第22064號），經本院豐原簡易庭認不宜簡易判決處刑，經改依
通常程序審理，再經本院合議庭裁定適用簡式審判程序，本院判
決如下：
    主    文
甲○○幫助他人詐欺取財，累犯，處有期徒刑月，如易科罰金
，以銀元佰元（折合新台幣玖佰元）折算壹日。
    犯罪事實
一、甲○○於民國90年間因偽造文書案，經本院判處有期徒刑5
    月，於92年3月9日執行完畢，猶不知悔改，可預見提供行動
    電話號碼予他人使用，係欲從事不法之犯罪，仍意圖為自己
    或第三人不法所有之犯意，於民國（下同）95年4月間，將
    其所申請之0000-000000行動電話在不詳地點，交予年籍不
    詳成年男子之詐欺集團使用，因而幫助該不詳成年男子，佯
    稱被害人乙○○之個人資料外洩，進而要求乙○○提款匯款
    ，致乙○○陷於錯誤，因而匯款36萬元至陳永益之台中縣大
    肚郵局（業據台灣台中地方法院95年度易2136號判處有期徒
    刑4月在案），嗣乙○○發現有異，始知被騙。
二、案經台灣台中地方法院檢察署檢察官偵查而聲請簡易判決處
    刑，經改依通常程序審理。
    理    由
一、訊據被告甲○○對於上揭犯罪事實坦承不諱，復有南屏電信
    股份有限公司函1份、匯款單影本1份附卷可佐，核與證人乙
    ○○之證述情節相符，被告自白與事實相符。本案事證明確
    ，被告犯行堪予認定。
二、核被告甲○○所為係犯刑法第339條第1項之詐欺取財罪之幫
    助犯。被告有事實欄所述之前科，有高等法院被告前案紀錄
    表1份附卷可佐，其於5年以內再故意犯本件有期徒刑以上之
    罪，不論依修正前之刑法第47條或修正後之刑法第47條第1
    項規定，均構成累犯，對被告而言，並無有利或不利情形自
    不生新舊法比較之問題，應逕依修正前之刑法第47條論以累
    犯，並加重其刑。又被告幫助他人犯詐欺取財罪，為從犯，
    依刑法第30條第2項之規定減輕其刑。爰審酌被告犯罪之動
    機、目的、手段、所生危害及犯後態度等一切情狀，量處如
    主文所示之刑，並諭知易科罰金之折算標準。
三、按行為後法律有變更者，適用行為時之法律。但行為後之法
    律有利於行為人者，適用最有利於行為人之法律，刑法第2
    條第1項定有明文。查被告於行為時之刑法第30條第1項、第
    2項規定：「幫助他人犯罪者，為從犯。雖他人不知幫助之
    情者，亦同。從犯之處罰，得按正犯之刑減輕之」，雖經總
    統於94年2月2日公布修正為「幫助他人實行犯罪行為者，為
    幫助犯。雖他人不知幫助之情者，亦同。幫助犯之處罰，得
    按正犯之刑減輕之」，並自95年7月1日施行，惟比較修正前
    後之幫助犯規定，修正後之規定，並未較有利於被告，依刑
    法第2條第1項前段規定，應適用被告行為時即修正前刑法第
    30條之規定。又被告行為後，刑法第41條第1項業於94年2月
    2日以華總一義字第09400014901號令修正公布，並自95年7
    月1日起施行；罰金罰鍰提高標準條例第2條亦於95年5月17
    日以華總一義字第09400014901號令刪除，並自同年7月1日
    起施行。修正後刑法第41條第1項規定「犯最重本刑為5年以
    下有期徒刑以下之刑之罪，而受6個月以下有期徒刑或拘役
    之宣告者，得以新臺幣1千元、2千元或3千元折算1日，易科
    罰金。但確因不執行所宣告之刑，難收矯正之效，或難以維
    持法秩序者，不在此限。」，與修正前刑法第41條第1項規
    定「犯最重本刑為5年以下有期徒刑以下之刑之罪，而受6個
    月以下有期徒刑或拘役之宣告，因身體、教育、職業、家庭
    之關係或其他正當事由，執行顯有困難者，得以（銀元）1
    元以上3元以下折算1日，易科罰金。但確因不執行所宣告之
    刑，難收矯正之效，或難以維持法秩序者，不在此限。」及
    適用修正前罰金罰鍰提高標準條例第2條規定「依刑法第41
    條易科罰金或第42條第2項易服勞役者，均就其原定數額提
    高為1百倍折算1日；法律所定罰金數額未依本條例提高倍數
    ，或其處罰法條無罰金刑之規定者，亦同。」不同。比較新
    舊法結果，以舊法較有利於行為人，故依刑法第2條第1項前
    段規定，本件易科罰金部分，自應適用行為時之法律即修正
    前刑法第41條第1項及罰金罰鍰提高標準條例第2條之規定，
    諭知如易科罰金，以銀元3百元即新台幣9百元折算壹日，附
    此敘明。
據上論斷，應依刑事訴訟法第452條、第273條之1第1項、第299
條第1項前段，刑法第2條第1項前段、第339條第1項、修正前刑
法第30條第1項、第2項、第47條、第41條第1項前段，罰金罰鍰
提高標準條例第1條前段、修正前罰金罰鍰提高標準條例第2條，
判決如主文。
本案經檢察官郭明嵐到庭執行職務。
中    華    民    國    95    年    12    月    21    日
                  刑事第七庭    法  官  郭德進
上正本證明與原本無異。
如不服本判決，應於送達後十日內向本院提出上訴狀（須附繕本
），上訴於台灣高等法院台中分院。
中    華    民    國    95    年    12    月    26    日
                                書記官  陳惠玲
附錄論罪科刑法條
中華民國刑法第339條第1項
（普通詐欺罪）
意圖為自己或第三人不法之所有，以詐術使人將本人或第三人之
物交付者，處5年以下有期徒刑、拘役或科或併科1千元以下罰金
。
                                                       A


司法院資訊處製作；財團法人民間司法改革基金會備份。
